【裁判字號】    89,交易,11
【裁判日期】    890215
【裁判案由】    
【裁判全文】
臺灣基隆地方法院刑事判決                          八十九年度交易字第一一號
    公  訴  人  台灣基隆地方法院檢察署檢察官
    被      告  乙○○
右列被告因過失傷害案件，經檢察官提起公訴 (八十八年度偵字第一七五八號) ，本
院判決如左：
    主      文
乙○○因過失傷害人，處拘役肆拾日，如易科罰金，以佰元折算壹日。
    事      實
一、乙○○於民國八十七年十二月九日下午十時許，駕駛車號ＨＺ─二五一０號自用
    小客車，沿基隆市○○路往基隆市○○路方向行駛，途經正濱路、中正路口，欲
    由正濱路左轉中正路，本應注意汽車行駛時，駕駛人應注意車前狀況，並隨時採
    取必要之安全措施，及左轉彎時，應行至交岔路口中心處左轉，並不得占用來車
    道搶先左轉，且依當時情形其亦無不能注意之情事，竟疏未注意車前狀況，且未
    及至交岔路口中心處即搶先左轉，適有亦疏未注意在設有行人穿越道必須經由行
    人穿越道不得在其三十公尺範圍內穿越道路，亦未注意穿越道路應注意左右無來
    車，始可小心迅速穿越該交岔路口之行人甲○○，因而擦撞行人甲○○，致甲○
    ○受有左脛腓骨粉碎性骨折、左脛骨平台骨折之傷害。
二、案經甲○○訴請台灣基隆地方法院檢察署檢察官偵查起訴。
    理      由
一、訊據被告乙○○矢口否認有何過失傷害犯行，辯稱：我駕車沿基隆市○○路行駛
    ，行至正濱路與中正路口因遇紅燈而暫停，俟燈光變換為綠燈即左轉中正路，我
    沒有發現我車輛前方、左側有任何行人，是有人拍打我車輛，我下車查看，才發
    現告訴人甲○○平行躺於我車輛左側前後二車輪間，頭部朝前，我當時沒有看到
    任何人，更不知道我有撞到人，我應沒有任何過失云云，惟查被告於右開時地駕
    駛自用小客車因疏未注意車前狀況，以致擦撞告訴人甲○○倒地受傷，致告訴人
    受有左脛腓骨粉碎性骨折、左脛骨平台骨折之事實，業據告訴人迭於偵、審時指
    訴在卷，並有診斷證明書、道路交通事故調查報告表、現場照片等件附卷可稽，
    復參衡道路交通事故調查報告表所繪製之現場圖，被告車頭已幾完全朝向左轉之
    中正路，惟被告車輛左側前後輪距行人穿越道僅分別為二．四、一．七公尺，停
    車位置係在黃網線角落，依現場圖示，被告車輛在未及至交岔路口中心處即佔用
    來車道搶先左轉甚明，又依道路交通事故調查報告表及被告於本院審理時所供，
    案發當時並未下雨，路燈已開啟，視線良好，惟被告經本院多次訊問均自陳案發
    當時並未發現有任何行人欲橫越馬路，而依現場圖所示，被告停車位置距左轉彎
    處之路邊樹木有六．六公尺之遙，告訴人顯非在被告無法預見之情形下突然自路
    邊衝出，然被告卻於左轉彎時始終亦發現告訴人之行蹤，被告疏未注意車前狀況
    之情亦明，告訴人之指訴，應堪採信。又查被告於本院審理時陳稱在行人穿越道
    上並無行人等語，依現場圖示，被告車輛左側前後輪距行人穿越道分別為二．四
    、一．七公尺，而告訴人係平行倒於被告車輛左側前後二輪間，並拍打被告車輛
    ，依此距離推估，告訴人實無可能係站立於行人穿越道轉角附近之人孔蓋上等候
    穿越馬路而遭被告擦撞，應係未經由行人穿越道穿越馬路，且未注意左右有無來
    車而遭被告擦撞，不則告訴人如係行走於行人穿越道上，目標顯著，衡情被告應
    無未能發現之理，是告訴人所稱係站立在轉角處為被告擦撞，應非真實。綜上，
    被告於左轉彎時因疏未注意車前狀況，且未及行至交岔路口中心處即搶先左轉致
    擦撞未經由行人穿越道違規穿越馬路之告訴人肇事至為明確。至被告左轉時之號
    誌究否為綠燈，因被告行車通衢對於路上行人之有無，本應為相當之注意，以避
    免發生危險，況據被告自陳未看見告訴人在前，足徵被告確未注意車前狀況，至
    燈光號誌僅為其管制交通之一種手段，而途中有無發生危險之可能，仍應由行車
    之駕駛者為充分之注意，自難以一經綠燈，即可不負注意之責任，是本件被告是
    否於綠燈左轉即不影響過失責任之成立，併此敘明。
二、按汽車行駛時，駕駛人應注意車前況狀，並隨時採取必要之安全措施，及左轉彎
    時，應行至交岔路口中心處左轉，並不得占用來車道搶先左轉，道路交通安全規
    則第九十四條第三項、第一百零二條第一項第四款分別定有明文，而被告於右開
    時地駕駛自用小客車行經該路段欲左轉中正路，原應注意車前狀況，及左轉彎時
    ，應行至交岔路口中心處左轉，並不得占用來車道搶先左轉，且依當時客觀情形
    ，其亦無不能注意之情事，惟卻疏未注意車前狀況，且未及至交岔路口中心處即
    搶先左轉，以致未能及時查覺車前亦有違規穿越道路且疏未注意左右無來車始可
    小心迅速穿越之告訴人，仍繼續駕車前行，而未能採取必要之避煞措施，以致擦
    撞告訴人肇事，其有過失至為明顯，且本件經送台灣省基宜區車輛行車事故鑑定
    委員會鑑定結果亦同此見解，此有該會八十八年五月三日基宜鑑字第八八一八五
    號函一紙在卷可稽。雖然告訴人於違規穿越道路時未能注意左右有無來車亦欠充
    分注意，對本件事故之發生亦有顯著之疏失，惟其疏失既與被告之過失併合為本
    件事故發生之原因，尚無從因此解免被告全部之過失責任。且告訴人之傷害結果
    與被告之過失行為間亦顯有相當因果關係，故本件被告犯罪之事證已至為明確，
    犯行應堪認定。
三、核被告所為，係犯刑法第二百八十四條第一項前段之過失傷害罪。爰審酌被告之
    素行尚佳，被告過失程度非輕，告訴人與有過失，惟告訴人因本件車禍身體多處
    受傷，迄今之傷痛尚未痊癒，行走仍有不便，身心飽遭煎熬，及被告犯罪後否認
    犯行，且始終無與告訴人和解之誠意，毫無體恤老人之胸襟，悔意未深等一切犯
    罪情狀，量處如主文所示之刑，並諭知易科罰金之折算標準，以示懲儆。
四、據上論斷，應依刑事訴訟法第二百九十九條第一項前段，刑法第二百八十四條第
    一項前段、第四十一條，罰金罰鍰提高標準條例第一條前段、第二條，判決如主
    文。
本案經檢察官蔡和憲到庭執行職務
中    華     民     國      八十九      年      二      月     十五     日
                               台灣基隆地方法院刑事第二庭
                                       法  官  徐  世  禎
右正本證明與原本無異。
對於本件判決如有不服，應於收受送達後十日內，向本院提出上訴書狀，上訴於臺灣
高等法院，並按他造當事人之人數附具繕本。
                                       書記官  莊  國  隆
中    華     民     國      八十九      年      二      月     二十一   日
附錄論罪法條：
刑法第二百八十四條第一項前段：
    因過失傷害人者，處六月以下有期徒刑、拘役或五百元以下罰金。致重傷者，處
    一年以下有期徒刑、拘役或五百元下罰金。


司法院資訊處製作；財團法人民間司法改革基金會備份。
